臺灣板橋地方法院刑事判決　　　　　　　94年度訴字第2402號
公　訴　人　臺灣板橋地方法院檢察署檢察官
被　　　告　甲○○
上列被告因詐欺等案件，經檢察官提起公訴（94年度偵字第1091
3 號），經本院受命法官行準備程序中，被告為有罪陳述，由本
院合議庭裁定由受命法官獨任進行簡式審判程序，本院判決如下
：
    主  文
甲○○幫助掩飾、隱匿因自己重大犯罪所得財物，處有期徒刑參
月，如易科罰金，以參佰元折算壹日。
所得財物新臺幣貳仟元沒收，如全部或一部不能沒收時，以其財
產抵償之。
    事  實
一、甲○○因缺錢花用，明知提供自己帳戶供人使用，係幫助他
　  人掩飾或隱匿重大犯罪所得財物而不違反其本意，竟將自己
　  向中華郵政股份有限公司（下同）新莊幸福郵局，以自己名
　  義申請之帳號為00000000000000號之存摺及提款卡，約於民
　  國九十四年六月十七、十八日間，在臺北縣三重市○○街二
    十七號四樓住處樓下，欲以一本新臺幣（下同）四千元之代
    價，交予姓名年籍不詳綽號「阿義」之成年男子使用。於先
    取得二千元後將上開存摺及提款卡交予而該不詳年籍之成年
    男子，其後即由該男子所屬之犯罪集團於九十四年六月二十
    一日，以電話向乙○○○佯稱其女因為人作保而積欠二十萬
    元，要求乙○○○匯款二十萬元至上開帳戶，致乙○○○因
    此陷於錯誤，而依該犯罪集團成員指示，於同日攜帶金融卡
    至新港郵局之自動櫃員機，依照指示操作，而匯款二十萬元
　　至前揭帳戶內，嗣因甲○○於九十四年六月二十一日下午十
    六時五十五分，依「阿義」之指示，至臺北縣三重市○○路
    五號介壽路郵局臨櫃提領上開款項時，因該帳戶業經警通報
    新港郵局設立為警示帳戶，而經郵局行員報警查獲，並扣得
    前揭帳戶之存摺一本。
二、案經乙○○○訴由臺北縣政府警察局三重分局報告臺灣板橋
    地方法院檢察署檢察官偵查起訴偵辦。
    理  由
一、上揭事實，訊據被告甲○○坦承不諱，並據證人乙○○○證
    述歷歷在卷，被告之自白顯與事實相符，自得為證據，此外
    ，復有被告之開戶資料、證人乙○○○匯款之交易資料存卷
    可按，本件事證明確，被告犯行洵堪認定。
二、查本件「詐騙集團」之成員先取得人頭帳戶，再向被害人佯
    稱其女積欠款項，使被害人誤聽信其指示完成匯款後，旋即
    以金融卡領取詐得之財物，詐得財物金額非低，衡其犯罪手
    法，顯係以詐騙為業，且其所得足資賴以為生，是屬詐欺罪
    之常業犯。被告提供金融帳戶，意在幫助掩飾、隱匿他人常
    業詐欺罪所得財物，核其所為係犯刑法第三十條、洗錢防制
    法第九條第一項之幫助掩飾或隱匿因自己重大犯罪所得財物
    罪；又其以幫助之意思，從事構成要件外之行為，乃幫助犯
    ，依刑法第三十條第二項規定，應按正犯之刑減輕之；被告
    於偵查時自白犯罪，應併依洗錢防制法第九條第五項後段規
    定，減輕其刑，並遞減之。爰審酌被告犯罪之動機、目的、
    智識程度及犯罪後之態度等一切情狀，量處如主文所示之刑
    ，並諭知易科罰金之折算標準，以資懲儆。
三、檢察官聲請意旨認被告所為尚涉犯刑法第三十條第一項、第
    三百四十條幫助常業詐欺罪嫌云云，惟按犯罪事實應依證據
    認定之，無證據不得認定犯罪事實，刑事訴訟法第一百五十
    四條第二項定有明文，而幫助犯除須對於其實施之幫助行為
    予以認識外，尚須對正犯之犯行有構成要件故意之存在，始
    克相當。經查，本件被告固有提供帳戶供他人使用，惟依證
    人乙○○○之證述：打電話向我詐欺之人為一男子，另證人
    所匯入被告帳戶之款項其中已遭提領之十萬元，依監視錄影
    帶顯示亦為一男子前往提款機提領，均與被告無關，再被告
    顯亦不知其帳戶因詐欺行為之施行，有人匯款進入，被提領
    後，已成警示帳戶之情狀，否則當不可能經指示親自臨櫃領
    款，自投羅網之理，是其所供：不知該帳戶有人匯款等語，
    自堪採信，是提供帳戶供他人使用時，依該金融帳戶係供為
    存提款及匯款使用之特性，被告固可能預見上開帳戶係供作
    他人掩飾或隱匿重大犯罪所得款項之用，惟尚難依此逕認其
    即有認識他人實施常業詐欺犯罪之態樣及內容，自無從認識
    該正犯所為之常業詐欺構成要件行為，自不得以幫助常業詐
    欺罪相繩。本院復查無其他積極證據證明被告有何幫助常業
    詐欺之犯行，既無從證明被告此部分之犯罪，本應諭知無罪
    判決，惟檢察官認此部分與被告上開論罪科刑部分，二者係
    一行為觸犯二罪名之想像競合犯，具裁判上一罪關係，爰不
    另為無罪之諭知。
四、被告出租郵局帳戶獲取之二千元，依洗錢防制法第十二條第
    一項規定，不問屬於犯人與否，均應諭知沒收之宣告，如其
    全部或一部不能沒收時，以其財產抵償之。
據上論斷，應依刑事訴訟法第二百七十三條之一第一項、第二百
九十九條第一項前段，洗錢防制法第九條第一項、第五項後段、
第十二條第一項，刑法第十一條前段、第三十條、第四十一條第
一項前段，罰金罰鍰提高標準條例第二條，判決如主文。
本案經檢察官葉志飛到庭執行職務。
中　　華　　民　　國　　94　　年　　11　　月　　30　　日
                刑事二庭法  官  徐 子 涵
上列正本證明與原本無異。
如不服本判決，應於判決送達後十日內向本院提出上訴狀（應附
繕本）。
                      書記官  彭 麗 紅
中　　華　　民　　國　　94　　年　　12　　月　　2 　　日
附錄本案所犯法條全文
洗錢防制法第九條
犯第二條第一款之罪者，處五年以下有期徒刑，得併科新臺幣三
百萬元以下罰金。
犯第二條第二款之罪者，處七年以下有期徒刑，得併科新臺幣五
百萬元以下罰金。
以犯前二項之罪為常業者，處三年以上十年以下有期徒刑，得併
科新臺幣一百萬元以上一千萬元以下罰金。
法人之代表人、法人或自然人之代理人、受雇人或其他從業人員
，因執行業務犯前三項之罪者，除處罰行為人外，對該法人或自
然人並科以各該項所定之罰金。但法人之代表人或自然人對於犯
罪之發生，已盡力監督或為防止行為者，不在此限。
犯前四項之罪，於犯罪後六個月內自首者，免除其刑；逾六個月
者，減輕或免除其刑；在偵查或審判中自白者，減輕其刑。
